臺灣新北地方法院民事判決
111年度再易字第20號
再審原告    林展弘  
再審被告    林展立  

上列當事人間請求返還不當得利事件，再審原告對於中華民國11
1年8月12日本院110年度簡上字第108號確定判決提起再審之訴，
本院不經言詞辯論，判決如下：
    主      文
再審之訴駁回。
再審訴訟費用由再審原告負擔。
    事實及理由
一、按再審之訴，應於30日之不變期間內提起。前項期間，自判
    決確定時起算，判決於送達前確定者，自送達時起算。民事
    訴訟法第500條第1項及第2項前段定有明文。本件再審原告
    就本院110年度簡上字第108號判決（下稱原確定判決）上訴
    之訴訟標的金額未逾新臺幣（下同）150萬元，依民事訴訟
    法第466條第1項規定，不得上訴第三審，則原確定判決於民
    國111年8月12日宣判後即告確定，嗣再審原告於同年9月12
    日提起本件再審之訴，未逾上開規定之30日不變期間，合先
    敘明。
二、再審原告主張：新北市○○區○○段000○號建物(門牌號碼為新
    北市○○區○○街00號4樓，及坐落之新北市○○區○○段000地號、
    413-1地號土地（下合稱系爭房地）為兩造母親即被繼承人
    卓暖遺留，由兩造及妹妹林鈺庭3人繼承公同共有，未辦理
    遺產分割。因卓暖過世後，再審被告繼承卓暖與再審被告間
    就系爭房地之使用借貸關係，權利人與義務人同歸一人，使
    用借貸關係依民法第344條規定歸於消滅。而使用借貸契約
    並未有如民法第425條規定之買賣不破租賃原則適用。卓暖
    與再審被告間就系爭房地之使用借貸契約於貸與人卓暖死亡
    即歸消滅。原確定判決認再審被告基於使用借貸關係占用系
    爭房地有合法權源，適用法規顯有錯誤，而顯然影響裁判。
    爰依民事訴訟法第496條第1項第1款規定提起再審之訴，聲
    明︰㈠原確定判決廢棄。㈡再審被告應給付再審原告新臺幣（
    下同）34萬7,233元，及自103年8月26日起至109年6月2日止
    ，按年息百分之5計算之利息。㈢再審被告應給付再審原告8
    萬7,786元，及自109年10月1日起至111年3月31日止，按年
    息5%計算之利息。㈣再審被告應自111年4月1日起至江心北市
    ○○區○○街00號4樓房屋鑰匙交再審原告之日止，按月給付再
    審原告5,164元。㈤上開第四項部分，自112年1月起，每年租
    金費用調漲20%計算。
三、本件未行準備程序或言詞辯論，再審被告未提出書狀作何聲
    明及陳述。　　
四、按再審之訴顯無再審理由者，得不經言詞辯論，以判決駁回
    之。民事訴訟法第502條第2項定有明文。所謂再審之訴顯無
    再審理由，係依再審原告所主張之再審事由，不經調查即可
    認定在法律上顯無理由而不能獲得勝訴之判決者而言。次按
    民事訴訟法第496條第1項第1款所謂適用法規顯有錯誤者，
    係指確定裁判所適用之法規顯然不合於法律規定，或與司法
    院現尚有效及大法官會議之解釋顯有違反，或消極的不適用
    法規顯然影響裁判者而言（司法院大法官會議釋字第177號
    解釋、最高法院60年台再字第170號判決先例意旨參照），
    並不包括裁判理由矛盾、理由不備、取捨證據失當、調查證
    據欠周、漏未斟酌證據、認定事實錯誤及在學說上諸說併存
    致發生法律上見解歧異等情形在內（最高法院63年台上字第
    880號判例、90年度台再字第27號、104年度台聲字第1206號
    、100年度台再字第33號裁判意旨參照）。
五、經查：
　㈠原確定判決本於取捨證據、認定事實之職權行使而論斷：兩
    造及林鈺庭為被繼承人卓暖之全體繼承人，卓暖遺留之系爭
    房地由兩造及林鈺庭共同繼承，再審被告經卓暖之同意以居
    住為目的使用系爭房地，再審被告與卓暖間應係成立不定期
    限之使用借貸關係，該使用借貸關係於卓暖死亡後，應由兩
    造及林鈺庭共同繼承。終止權之行使，依民法第263條準用
    同法第258條之規定，應向他方當事人以意思表示為之，契
    約當事人之一方有數人者，該意思表示，應由其全體或向其
    全體為之，此為終止權行使之不可分性；再審原告欲終止該
    不定期限之使用借貸關係，應由除再審被告（占用人）以外
    之繼承人全體對再審被告為之，始為適法；而林鈺庭具狀表
    明同意再審被告無償繼續居住在系爭房地，無意對再審被告
    終止使用借貸關係，從而再審被告就系爭房地之使用借貸關
    係，於再審原告對再審被告起訴請求返還系爭房地之不當得
    利時，並未終止。再審被告就系爭房地之使用借貸關係既未
    終止，則再審原告請求再審被告給付103年8月26日至111年3
    月31日止之相當於租金之不當得利;以及自111年4月1日起至
    系爭房屋鑰匙交付林展弘之日止，按月給付林展弘5,164元;
    另請求林展立自112年1月起每年租金調漲2％，均屬無據，有
    本院依職權調取司法院網頁判決書附卷可稽（見本院卷第31
    至38頁）。是以原確定判決認再審被告與卓暖生前就系爭房
    地有使用借貸關係存在，由再審原告等3人繼承後，迄至再
    審原告請求再審被告給付相當於租金之不當得利時，仍未經
    再審被告（占用人）以外之繼承人全體對再審被告為之，再
    審被告係基於使用借貸關係得使用系爭房屋，屬原確定判決
    法院契約解釋、證據取捨、事實認定之職權行使範疇，無論
    原確定判決解釋契約、取捨證據、認定事實是否妥適，究與
    適用法規顯有錯誤之情形不符。又卓暖死亡後，使用借貸契
    約權利義務由繼承人繼承，與買賣不破租賃無涉，原確定判
    決經核並無適用法規顯有錯誤之情形。
　㈡至於再審原告主張再審被告因繼承之事實，同為使用借貸契
    約權利人與義務人，依民法第344條規定債權與其債務同歸
    一人時，債之關係消滅。使用借貸契約於卓暖死亡後已消滅
    云云。然按繼承人有數人時，在分割遺產前，各繼承人對於
    遺產全部為公同共有，民法第1151條定有明文。卓暖遺產未
    辦理遺產分割，再審被告與再審原告與林鈺庭就系爭房地潛
    在應有部分均為1/3，再審原告與林鈺庭就使用借貸契約之
    權利義務，尚無因再審被告就系爭房屋有潛在應有部分1/3
    而消滅。原審判決認終止使用借貸關係應由再審被告（占用
    人）以外之繼承人全體對再審被告為之，與民法第344條規
    定並無不一致情形，且屬前程序第二審法院取捨證據及認定
    事實之職權，要非屬適用法規顯有錯誤之範疇。是再審原告
    執此主張原確定判決適用法規顯有錯誤，難謂有據。
六、綜上所述，再審原告主張原確定判決有民事訴訟法第496條
    第1項第1款之再審事由云云，為不足採。從而，再審原告執
    此提起本件再審之訴，指摘原確定判決不當並求予廢棄改判
    顯無理由，爰不經言詞辯論，逕以判決駁回之。
七、據上論結，本件再審原告之訴為顯無理由，依民事訴訟法第
    502 條第2 項、第78條，判決如主文。　　
中　　華　　民　　國　　111 　年　　11　　月　　2 　　日

                  民事第一庭    審判長 法　官  張紫能
　　　　　　　　　
　　　　　　　　　　                   法  官  張惠閔
　　　　　　　　　
　　　　　　　　　                     法  官  朱慧真
以上正本係照原本作成
本件判決不得上訴。
中　　華　　民　　國　　111 　年　　11　　月　　2 　　日
                                       書記官　黃翊芳